臺灣嘉義地方法院刑事判決　　　　　　　　　　　　　九十一年度訴字第二八五號
　　公　訴　人　臺灣嘉義地方法院檢察署檢察官
　　被　　　告　丁○○
　　　　　　　　戊○○
　　　　　　　　丙○○
右列被告等因妨害自由等案件，經檢察官提起公訴（九十一年度偵字第八五六號），
本院判決如左：
    主  文
丁○○、戊○○共同以強暴妨害人行使權利，各處拘役拾日，如易科罰金，均以
佰元折算壹日。
丁○○、戊○○、丙○○被訴傷害部分，均公訴不受理。
    事  實
一、緣丙○○於民國九十年十一月間向江水秀承租位於嘉義市○區○○街二八一號，
    由乙○○所管理之店面，經營「米魚餐飲店」，因丙○○認乙○○在上開餐飲店
    前設攤販賣飲料致影響其店內之生意，經多次溝通未果，遂於九十一年一月七日
    下午某時許，打電話聯絡丁○○，雙方相約於上開餐飲店欲與乙○○協調如何改
    善上開餐飲店生意之事宜；於同日下午三時許，丁○○抵達該店後，適丙○○之
    友人戊○○亦至上開餐飲店找丙○○閒聊，三人乃共謀應如何改善生意，而於同
    日下午四時三十分許，三人竟共同基於傷害之犯意聯絡，由戊○○至店外找乙○○入內協調，因雙方一言不合，遂於同日下午四時四十分許，推由丁○○出手毆
    打乙○○，乙○○在遭受毆打成傷正欲離去該餐飲店至店外打電話之際，丁○○
    、戊○○見狀為阻止乙○○離去，竟另共同基於以強暴妨害人行使權利之犯意聯
    絡，由丁○○、戊○○先後出手拉住乙○○，阻擋乙○○離去，丁○○、戊○○
    並向乙○○稱：事情處理完再出去等語，並由戊○○將上開餐飲店之玻璃門關上
    ，而丁○○復承上開傷害之犯意，接續毆打乙○○，共同以此強暴之方法妨害乙○○行使自由離去該處之權利。乙○○在上開傷害及強制之過程中因此而受有右
    上眼、臉、左眉部、下唇、右胸、右肩等處瘀傷、右食指擦傷等傷害（傷害部分
    業據撤回告訴）。嗣經乙○○以戊○○之行動電話撥請其姪女江水秀前來，經江
    水秀報警處理，始查獲上情。
二、案經乙○○訴由嘉義市警察局第一分局報請臺灣嘉義地方法院檢察署檢察官偵查
    起訴。
    理  由
壹、被告丁○○、戊○○有罪部分：
一、訊據被告丁○○、戊○○均矢口否認前揭犯行，被告丁○○辯稱：伊雖有毆打告
    訴人，但伊不讓告訴人走的原因係要告訴人將話講清楚云云；被告戊○○則辯以
    ：伊當時有勸架，且伊有拿行動電話予告訴人撥打電話，並未拉住告訴人不讓告
    訴人離開云云。經查：右揭事實，業據告訴人乙○○迭於警訊、偵查中及本院調
    查時指訴綦詳（詳警卷第一六頁至第二○頁、偵查卷第一四頁、本院九十一年六
    月二十一日、七月十日、九月二十七日訊問筆錄），核與證人即受僱於被告丙○○之店員甲○○及甲○○之友人己○○於警訊、偵查中及本院調查時證述之內容
    尚屬相符（詳警卷第二一頁至第二八頁、偵查卷第一四頁至第一六頁、本院九十
    一年九月十一日訊問筆錄）。又告訴人遭被告丁○○毆打後，受有右上眼、臉、
    左眉部、下唇、右胸、右肩等處瘀傷、右食指擦傷等傷害，為被告丁○○自承在
    卷，並有行政院衛生署嘉義醫院所出具之傷害診斷書乙紙附卷可稽（見警卷第三
    二頁），而該傷害診斷書為案外人呂怡賢醫師所開具，衡諸該醫師與被告丁○○
    、戊○○及告訴人間均無特殊情仇，自無甘冒刑責而偽開傷單之理，是堪認上開
    傷害診斷書之實在；又該張傷害診斷書檢驗日期為九十一年一月八日，距本件事
    發時未逾一日，且告訴人之傷勢為眼部、臉部、唇部、胸部、肩部等處，顯非自
    殘所致，足認告訴人苟未遭毆打，信無干冒刑章而設詞予以誣陷之必要，亦不可
    能無端受傷之理，益見上開傷害診斷書上所載告訴人之傷勢當為被告丁○○所造
    成無疑，則被告丁○○於上揭時、地確有毆打告訴人乙情，應堪認定。是徵之常
    情，告訴人於遭被告丁○○毆打後，一心求去，乃事屬當然，參以被告丁○○自
    承伊確有於告訴人欲離去時拉住告訴人，並與告訴人發生拉址，是被告丁○○確
    有以強暴妨害告訴人行使其自由離去該處之權利之強制犯行至明；按共同正犯之
    意思聯絡，並不限於事前有所謀議，即僅於行為當時有共同犯意之聯絡者，亦屬
    之，且其表示之方法，亦不以明示通謀為必要，即相互間有默示之合致，亦無不
    可。今參酌不惟證人甲○○、己○○於警訊、偵查中及本院調查時迭次證稱被告
    戊○○於告訴人遭被告丁○○毆打後欲離去時，確有拉住告訴人不讓告訴人離開
    等語，甚且被告丙○○於本院調查時亦供稱被告戊○○與丁○○均有於告訴人欲
    離去時出手拉告訴人等語（見本院九十一年九月二十七日訊問筆錄），均核與告
    訴人所陳相符，則證人甲○○、己○○與被告戊○○素不相識，而被告丙○○與
    被告戊○○又係朋友關係等情，亦據被告戊○○、丙○○、證人甲○○、己○○
    承明在卷，是證人甲○○、己○○、被告丙○○殊無誣陷被告戊○○之必要，其
    等供證應堪採信，益見被告戊○○與被告丁○○間有犯意之聯絡，至為灼然。準
    此，被告丁○○、戊○○二人上開有悖於事實之辯解，係在掩飾其犯行，尚難資
    為有利之認定。綜上所述，被告丁○○、蔡明二人所辯顯與常情不符，無非事後
    卸責及避重就輕之詞，委無足採，本件事證明確，其等犯行均洵堪認定。
二、核被告丁○○、戊○○以拉扯之強暴方式阻止告訴人乙○○自由離去之行為，均
    係犯刑法第三百零四條第一項之以強暴妨害人行使權利罪。查刑法第三百零二條
    第一項及第三百零四條第一項之罪，其所保護之法益，固均為被害人之自由，但
    前者係將被害人置於自己實力支配之下而剝奪其人身行動自由，後者僅使人行無
    義務之事或於其行使權利時加以妨害，兩者構成要件，行為態樣及被害人受害之
    程度尚不相同，最高法院七十年台上字第一四八七號判決可資參照，參以告訴人
    於右開遭被告丁○○、戊○○阻止其自由離去之過程中，尚能撥打電話予其姪女
    江水秀，可知被告丁○○、戊○○之行為，尚未達將告訴人置於自己實力支配之
    下而剝奪其人身行動自由之程度，則公訴意旨認應依刑法第三百零二條第一項處
    斷，尚有未洽，惟起訴事實相同，爰依法變更起訴法條。被告丁○○、戊○○二
    人就前揭所為，具有犯意聯絡及行為分擔，均為共同正犯。爰審酌被告丁○○、
    戊○○之犯罪動機是為了協調被告丙○○與告訴人間之糾紛，且於犯罪後坦承大
    部分之犯行，犯後態度尚非惡劣；及被告丁○○與告訴人已達成和解（有嘉義布
    東區區公所調解委員會調解書乙紙附卷可稽）等情狀，分別量處如主文所示之刑
    ，並均諭知易科罰金之折算標準，以資懲儆。又行為後，法律有變更者，適用裁
    判時之法律，刑法第二條第一項前段定有明文。查刑法第四十一條規定：「犯最
    重本刑為三年以下有期徒刑以下之刑之罪，而受六月以下有期徒刑或拘役之宣告
    ，因身體、教育、職業或家庭之關係，執行顯有困難者，得以一元以上三元以下
    折算一日，易科罰金。」業於九十年一月四日修正，同年月十日經總統公布，同
    條第一項規定：「犯最重本刑為五年以下有期徒刑以下之刑之罪，而受六月以下
    有期徒刑或拘役之宣告，因身體、教育、職業、或家庭之關係或其他正當事由，
    執行顯有困難者，得以一元以上三元以下折算一日，易科罰金。但確因不執行所
    宣告之刑，難收矯正之效，或難以維持法秩序者，不在此限。」；查被告丁○○
    、戊○○犯罪後，刑法第四十一條業經修正公布，兩相比較，則新法第四十一條
    與修正前同法第四十一條之規定比較，以修正後之現行新法即裁判時之法較有利
    於行為人，自應依刑法第二條第一項前段規定，適用裁判時之法律規定，併此敘
    明。
貳、不受理部分：
一、公訴意旨另以：被告丁○○、戊○○、丙○○於右開時、地共同基於傷害之犯意
    聯絡，推由丁○○出手毆打乙○○，致使乙○○因此而受有右上眼、臉、左眉部
    、下唇、右胸、右肩等處瘀傷、右食指擦傷等傷害之行為（又公訴人雖未敘及被
    告丁○○於告訴人遭伊及被告戊○○阻擋離去後之傷害犯行，然該部分與公訴人
    起訴之傷害犯行，係基於同一傷害犯意下之接續進行，以實現一犯罪構成要件之
    接續行為，僅侵害一個法益，為接續犯，屬實質上之一罪，併為起訴效力之所及
    ，附此敘明），另共同涉有刑法第二百七十七條第一項之傷害罪嫌。
二、惟按告訴乃論之罪，告訴人於第一審辯論終結前得撤回其告訴。又告訴乃論之罪
    ，對於共犯之一人告訴或撤回告訴者，其效力及於其他共犯。又告訴經撤回者，
    應諭知不受理之判決，刑事訴訟法第二百三十八條第一項、第二百三十九條前段
    及第三百零三條第三款分別定有明文。查本件告訴人乙○○告訴被告三人之案件
    ，公訴人認被告三人係共同觸犯刑法第二百七十七條第一項之傷害罪，依同法第
    二百八十七條之規定，須告訴乃論。茲據告訴人於本院九十一年九月二十七日調
    查時當庭撤回被告丁○○、丙○○之傷害告訴（參本院九十一年九月二十七日訊
    問筆錄），依照前開法條意旨，其效力自及於本件共同被告戊○○，依照前開法
    條之規定，自均應諭知不受理之判決。
、據上論斷，應依刑事訴訟法第二百九十九條第一項前段、第三百條、第三百零三
    條第三款，刑法第二條第一項前段、第二十八條、第三百零四條第一項、第四十
    一條第一項前段，罰金罰鍰提高標準條例第一條前段、第二條，判決如主文。
本案經檢察官李文和到庭執行職務。
中      華      民      國    九十一    年      十      月    三十一    日
                             臺灣嘉義地方法院刑事第一庭
                                 法  官  黃  仁  勇
右正本證明與原本無異。
如不服本判決，應於判決送達後十日內，向本院提出上訴狀（應附繕本）。
中      華      民      國    九十一    年      十      月    三十一    日
                                 書記官  呂  權  芳
附錄本案論罪科刑法條全文：
刑法第三百零四條第一項：
以強暴、脅迫使人行無義務之事或妨害人行使權利者，處三年以下有期徒刑、拘役或
三百元以下罰金。
